臺灣高等法院臺中分院民事裁定
                                    110年度上易字第305號
上  訴  人  連紹宇

訴訟代理人  王思穎律師
            廖國竣律師
上  訴  人  連○文  
被上訴人    彰化市公所

法定代理人  林世賢  
訴訟代理人  侯志翔律師
上列當事人間請求塗銷所有權移轉登記等事件，本院裁定如下：
    主      文
本件訴訟，於本院109年度重上字第236號損害賠償事件終結前，
停止訴訟程序。
    理      由
一、被上訴人主張：伊為縣定古蹟彰化關帝廟（下稱系爭古蹟）
    之管理單位。民國106年2月8日訴外人林○華之妻吳○雪為搭
    建違章建築鐵皮屋，委託立○鋼鋁有限公司（下稱立○鋼鋁公
    司）進行金屬切割工程，立○鋼鋁公司負責人沈○成遂同訴外
    人連○堃、李○礽、周○吾及上訴人連紹宇（原名連定暉，以
    下略稱連紹宇）共同施工，立○鋼鋁公司及施工人員於施工
    過程中未盡注意義務，致大量火花掉落系爭古蹟屋頂而生嚴
    重火災，連紹宇對伊應負侵權行為損害賠償責任，並經原法
    院於110年3月5日以106年度重訴字第138號民事判決認定連
    紹宇應給付伊新臺幣14,841,347元本息在案（嗣經連紹宇提
    起上訴，現由本院109年度重上字第236號繫屬中）。而連紹
    宇於109年6月15日以繼承為登記原因取得彰化縣○○鄉○○段00
    0地號土地（下稱系爭土地）之應有部分3分之1（下稱系爭
    應有部分），竟於109年6月29日以贈與為原因將系爭應有部
    分移轉登記予被上訴人連○文（以下略稱連○文）。伊為連紹
    宇之債權人，而連紹宇因前開贈與行為致陷於無資力，爰依
    民法第244條第1項、第4項規定，求為判決上訴人間就系爭
    應有部分於109年6月16日所為之贈與債權行為及於同年月29
    日所為向彰化縣二林地政事務所以贈與為登記原因之所有權
    移轉登記物權行為均應予撤銷；連○文並應將系爭應有部分
    之所有權移轉登記予以塗銷，回復登記為連紹宇所有。
二、上訴人抗辯：彰化縣消防局所為檔案編號M00B0000之火災原
    因調查鑑定書違反論理及經驗法則，實不足採；且連紹宇涉
    犯公共危險罪部分，已經本院刑事庭判決無罪確定在案，被
    上訴人對連紹宇並無損害賠償債權，其非連紹宇之債權人，
    無從行使民法第244條規定之撤銷權。又系爭土地原為連紹
    宇祖父連○振於72年1月10日所購買，並借名登記於連紹宇父
    親連○宗名下，系爭土地之實際所有權人為連○振。嗣連○宗
    於109年5月間死亡，系爭土地先辦理繼承登記於連○宗之全
    體繼承人即訴外人連○堃、連○婷及連紹宇名下，惟實際所有
    權人仍為連○振。而連○宗死亡後，借名登記關係消滅，連○
    振遂交代將系爭土地移轉登記予連○文，故連○堃、連○婷及
    連紹宇始將系爭土地所有權移轉登記予連○文，伊等並非為
    脫產而辦理系爭應有部分之移轉登記。
三、按訴訟全部或一部之裁判，以他訴訟之法律關係是否成立為
    據者，法院得在他訴訟終結前以裁定停止訴訟程序，民事訴
    訟法第182條第1項定有明文。經查：上開損害賠償事件關涉
    被上訴人是否為連紹宇之債權人，而被上訴人是否為連紹宇
    之債權人，係被上訴人得否依民法第244條第1項行使撤銷權
    之先決事實，故本件訴訟即有於如主文所示民事案件終結前
    停止訴訟程序之必要。爰依民事訴訟法第182條第1項規定，
    裁定停止本件訴訟程序。
中　　華　　民　　國　　110 　年　　10　　月　　4 　　日
                民事第五庭    審判長法  官  游文科
                                    法  官  李慧瑜
                                    法  官  楊珮瑛
正本係照原本作成。
如不服本裁定應於裁定送達後10日內向本院提出抗告理由狀（須
按他造人數附具繕本），並繳納抗告裁判費新台幣1,000元。
因疫情而遲誤不變期間，得向法院聲請回復原狀。
                                    書記官  賴成育
　　　　　　　　　　　　　　　　　　
中　　華　　民　　國　　110 　年　　10　　月　　4 　　日